【裁判字號】    94,重勞訴,18
【裁判日期】    950127
【裁判案由】    確認僱傭關係存在
【裁判全文】
臺灣臺北地方法院民事判決            94年度重勞訴字第18號
原      告  乙○○
訴訟代理人  陳金泉律師
            葛百鈴律師
            李瑞敏律師
被      告  英商渣打銀行股份有限公司
法定代理人  甲○○
訴訟代理人  林繼恆律師
            劉默容律師
            董晴嵐律師
複代理人    徐漢堂律師
上列當事人間請求確認僱傭關係存在事件，經本院於民國95年1
月4日言詞辯論終結，判決如下：
    主      文
原告之訴及假執行之聲請均駁回。
訴訟費用由原告負擔。
    事實及理由
一、本件原告起訴主張：
（一）原告於民國93年7月29日受僱被告公司擔任財務處副總經
      理，月薪新台幣（下同）195,000元，直屬主管為財務處
      最高主管財務長丁○資深副總經理，並約定兩造間僱傭關
      係有勞動基準法（下稱勞基法）規定之適用。惟渣打銀行
      亞洲區辦公室於93年10月18日至台灣區進行稽核考察後，
      認為被告銀行財務處人事流動過大，而身為財務處部門最
      高主管之財務長丁○應對此缺失負責，但丁○竟要求原告
      應就此等缺失自請離職，惟遭原告回絕，丁○遂數次在工
      作上刁難原告，分別於93年年底及94年年初，屢屢除去原
      告負責職務，甚至於94年3月1日拔去原告職務上使用之電
      腦，更於94年3月18日發函原告終止系爭僱傭契約，並於
      翌日即同年月21日起拒絕原告進入被告公司提供勞務。被
      告又於94年6月間以原告違反工作規則情節重大為由終止
      系爭僱傭契約。惟被告上開終止均與勞基法規定不符，不
      生終止契約效力。況被告公司於94年6月1日再次對原告為
      終止契約之表示，可見被告已認諾其94年3月18日所為之
      資遣解雇並不合法。又原告於93年7月29日受僱被告公司
      後有三個月試用期間，而原告已通過試用考核，可見原告
      無任何工作上疏失或不勝任工作之情事，否則被告公司當
      可於試用期間內終止兩造間僱傭關係。
（二）原告主管丁○於93年10月29日周五下午以電子郵件交代原
      告執行2005年之預算工作，經過週末後，原告即於11月1
      日周一上午回覆主管丁○，並告知某些部門提供之預算數
      據與其提供者有異，丁○再回信確認數字，當日中午原告
      即提出報告，並無遲延交付情事。原告於93年10月26日中
      午接受指派進行全銀行概括性報表查核工作後，即發文請
      各部門提供資料，並親自拜訪各部門請求提供，最後僅剩
      全球事業體部門尚未將資料交付原告，而該部門獨立於原
      告部門之外，原告僅能於取得該資料後始能完成報告，故
      原告並無被告所稱工作不力情事。又被告公司於93年10
      月初要求原告製作2004年紅利預估報告，原告製作該份預
      估報告必須與人事部門配合辦理，但人事部門並未提供員
      工人事績效與原告，原告已向主管丁○反應，可見此部分
      遲延並非原告個人疏失。另被告要求原告製作之員工費用
      彙整部分，乃係被告要求原告針對各國家對於費用的處理
      過程作問卷調查，非屬急迫性工作。再該工作內容涉及詳
      盡流程圖且十分繁瑣，需要辦事員Gillian協助處理，但
      Gillian兼任他職，工作量亦屬眾多，原告已表達此非急
      件工作希望可以延後幾日繳交，而此延後之請求，早已先
      行告知主管，且整個工作過程原告亦實際參與，絕非如被
      告所言原告卸責。另被告指摘總帳系統更換而生外匯資料
      錯誤等部分，鑒於總帳系統的更換早在5月份進行，而原
      告係7月29日始進入被告公司服務，則其所生問題當非原
      告作為所致。縱認被告確有不能勝任工作之情事，但被告
      公司職務眾多，亦可合理調整、分配原告工作職掌，被告
      迫使原告離職，違反最後解僱手段原則。被告復稱原告溝
      通能力不佳、與下屬相處不睦及請假未告知云云，惟此類
      問題並無一定標準，而流於主觀，又原告遭解雇者既係導
      因於主管丁○的扛責壓力所致，自難期待證人丁○為中立
      、客觀之證述，其所為證言與事實不符。又原告與所屬部
      門員工相處融洽，並無被告及證人丁○所稱員工交相指責
      。至被告指摘原告無法帶領下屬Alice事件部分。Alice每
      月亦具領135,000元之高薪，自屬專業勞工絕非凡事皆需
      人耳提面命指導者，原告並曾協助、提醒Alice重要會議
      討論與處理事項，並無被告所稱領導無方、完全未予置理
      下屬之情事；另原告處置下屬Alice情緒控管失當行為，
      並無不當，並已轉知原告主管丁○。
（三）被告所提93 年12月9日電子郵件並非原告所出具，且原告
      94年3月1日電腦已遭被告拔出，如何能再使用電腦。又被
      告於94年6 月1日終止系爭僱傭契約已逾三十日除斥期間
      ，且被告為該終止契約表示係以其94年3月18日終止為不
      合法為前提，但解除及終止意思表示為單獨行為，通說認
      為不可附條件，被告於94年6月1日之終止自不合法，不生
      終止契約效力。
（四）被告於94年3月18日不法終止系爭僱傭契約後，原告於次
      個工作日仍繼續至被告公司欲提供勞務，惟遭被告拒絕並
      告知原告不得再進入被告公司，被告既受領勞務遲延，原
      告依民法第487條規定自得請求給付報酬等情，爰聲明求
      為確認原告與被告間僱傭關係存在；被告應自94年3月19
      日起至准許原告復職日止，按月於每月最末一日給付原告
      195,000元，及自各期應給付日之次日起至清償日止，按
      週年利率5﹪計算之法定遲延利息；並陳明願供擔保，請
      准宣告假執行。
二、被告則以：
（一）被告是透過人力顧問公司即訴外人虹集人力顧問公司（下
      稱虹集公司）聘僱原告，原告於應徵時強調其具有豐富之
      銀行財務專業及有管理帶領十餘名員工之能力，能管理財
      務事務及有效率地與其他部門人員配合，被告遂因此聘請
      原告擔任財務部副總經理，負責準備及分析各種有關集團
      、國家與商業之管理報告、準備例行報告（包括央行及證
      期局）、確保公司遵守稅務相關法規、銀行及集團台灣子
      公司稅務申報及遵守相關法令規定、管理會計帳/GL功能
      、應付帳款系統、並負責與印度中心協調、及確保財會帳
      務正常（包含外匯帳務差異調節事項）、及負責財務部之
      Country Finance部門之領導管理、及與他部門溝通協調
      等工作。又被告除要求原告應遵循勞基法規外，更應嚴格
      遵守被告公司所屬渣打銀行之集團行為規範、守密宣誓書
      規定、員工手冊、電子通訊及電腦使用規範、英商渣打銀
      行業務人員工作準則等規定，原告亦簽署切結書承諾願意
      遵守。
（二）被告於94年3月18日以原告對於所任工作不能勝任為由終
      止系爭僱傭契約，茲將原告不能勝任工作之情事，分述如
      下：
   1、被告財務長丁○於93年10月29日請原告製作被告2005年預
      算報告，並要求於同年11月1日中午以前完成提出。惟原
      告並未於期限內提出。嗣原告雖寄出該報告檔案，惟該檔
      案內容尚未完成，且錯誤甚多，最終係由丁○自行將該預
      算報告檔案製作完成，丁○並於同年11月3日以電子郵件
      告知原告。
   2、93年10月底，被告要求原告製作評鑑報告，並告知同年11
      月25日為屆期日，惟原告遲至同年11月26日才交付。原告
      雖謂此項報告之完成有賴各部門提供資料，惟部分部門未
      即時提出等語，然此可證原告之部門協調能力不足。且原
      告如遇有溝通或執行困難，應於當下告知主管丁○，並非
      遲至繳交截止日始向丁○報告無法執行。
   3、93年10月初，被告要求原告製作2004年紅利預估報告，並
      告知截止日為同年月15日，惟原告未製作提出。而此報告
      雖須由人事部門提供該年度之年終獎金數額，但原告未能
      掌握其工作方法，以致未能按時完成該報告，實屬原告工
      作不力。
   4、93年7、8月間，被告財務部門發現外匯系統因公司於93年
      5 月以後更換電腦總帳系統，電腦作業會自動出現差異，
      應予調節，且應由原告處理，但原告未能處理，僅命下屬
      Alice處理，且未給予其指示或協助，亦未向上司報告尋
      求援助。嗣因被告公司集團之稽核員將該問題由中級危險
      升為高級危險，原告主管丁○始知悉該問題，並親自指揮
      處理完成，足見原告專業能力不足。
   5、93年10月間，被告公司要求原告於一星期內提交員工費用
      彙整事宜，原告身為財務部副總經理，未能督導下屬按時
      完成，以致最後未能按時提交，且在處理過程中將遲延責
      任推卸給下屬，顯示原告不適任工作。
   6、原告於辦公室大聲斥責下屬，又不具領導管理能力，導致
      多名下屬與原告相處困難，更導致其直屬之一位經理因此
      離職，其直屬之另一位經理Alice段亦直接與原告口角並
      嚴正指責原告。
   7、因原告不能勝任工作，被告遂將原告職務之主管機關報告
      、內部管理報告、財務報告交派其他經理人負責，原告對
      該職務調整均無異議，故原告顯有難以勝任被告所分派工
      作之情事。
   8、被告於94年3月18日依勞基法第11條第5款及原告錄用書，
      正式終止與原告間之契約，發予原告解僱通知書，並於94
      年3月25日給付原告三個月份薪資另外加上優厚於勞基法
      資遣金額之500,000元予原告帳戶，被告資遣原告均與勞
      基法規定相符。
（三）被告於94年6月1日發存證信函，以原告有勞基法第12條第
      1項第2款及第4款事由，終止兩造間之契約關係，被告管
      理單位於93年5月11日左右始經財務長丁○及法務部主管
      張美玲告知，原告有上開重大違反工作規則之事由，故被
      告6月1日發函終止兩造間契約關係，並未逾勞基法所定之
      三十日終止期間。茲分述如下：
   1、原告曾以電子郵件向第三人暗示丁○曾因一名女職員年輕
      貌美而予錄用，並多次以電子郵件散佈「ugly guy」之輕
      蔑字眼，侮辱其直屬上司丁○，不僅違反被告公司業務人
      員工作準則，並構成勞基法第12條第1項第2款規定事由。
   2、原告曾以電子郵件將公司資訊，諸如亞洲代表稽核被告公
      司之情況及公司內部人事安排事項，洩露予第三人，已違
      反被告公司電子通訊及電腦使用規範，並構成勞基法第12
      條第1項第4款事由。
   3、原告於上班時間不當使用被告公司電腦從事私人事務，諸
      如安排私人午餐聚會、逛街、旅遊行程、收取下屬之履歷
      表、提供下屬相關離職規定，違反前開被告公司業務人員
      工作準則、員工手冊內之電子通訊及電腦使用規範等工作
      規則，並構成勞基法第12條第1項第4款事由。
   4、原告有不告而取屬於被告所有文件資料之行為，其於本件
      中陸續提出多份屬被告所有之文件資料，甚至提出被告標
      明「機密」之資料，業已違背其已承諾之宣誓守密書。
   5、依被告之電子通訊及電腦使用規範規定，被告可定期監控
      公司內部電子郵件之流量、內容、電子信箱及網路使用，
      且經原告簽署同意書，故被告於原告離職後監看原告電子
      郵件，並未侵害原告隱私。
（四）被告於94年3月18日及94年6月1日以原告不能勝任工作及
      違反工作規則情節重大等情終止系爭僱傭契約，自屬合法
      。原告主張兩造間僱傭關係存在，並請求被告應給付工資
      ，並無理由等語，資為抗辯。而聲明求為原告之訴及假執
      行之聲請均駁回；如受不利判決，願預供擔保請准免為假
      執行。
三、查原告於93年7月29日透過訴外人虹集公司，受僱被告公司
    擔任財務處副總經理（Financial Controller），月薪
    195,000元，隸屬於財務處最高主管財務長丁○資深副總經
    理，試用期間三個月，並約定兩造間之契約關係及相關待遇
    ，均依我國勞基法規定辦理。被告公司於94年3月18日及同
    年6月1日，分別以原告對於所任工作不能勝任依勞基法第11
    條第5款規定，及違反工作規則情節重大依勞基法法第12條
    第1項第2款、第4款事由，終止兩造間之契約關係。被告於
    94年3月25日給付原告三月份薪資及資遣費共598,281元之事
    實，有錄用通知書、解僱通知書、臺北市政府勞資爭議調解
    會紀錄、台北34支000000-0郵局第905號存證信函、薪資單
    、資遣金額匯款回條及仲介契約書各乙份為證（見本院卷一
    第22頁至第24頁、第39頁至第40頁、第44頁、第50頁至第55
    頁、第117頁、本院卷二第373頁），並為兩造所不爭，堪信
    為真實。再按法律關係之存在與否不明確，致原告在私法上
    之地位有受侵害之危險，而此危險得以對於被告之確認判決
    除去之者，即得依民事訴訟法第247條第1項規定提起確認之
    訴（最高法院52年台上字第1922號判例參照）。查本件原告
    主張兩造間之僱傭關係存在，為被告所否認，則兩造間是否
    有系爭僱傭契約法律關係存在，即陷於不明確之狀態，致原
    告可否依系爭僱傭契約行使權利負擔義務之私法上地位有受
    侵害之危險，故原告提起本件確認之訴，自有法律上利益。
    至原告主張兩造間僱傭關係仍然存在，被告應給付原告工資
    等情，則為被告所否認，並以上開情詞置辯，經查：
（一）按勞工對於所擔任之工作確不能勝任時，雇主得預告終止
      勞動契約，勞基法第11條第5款定有明文。此款終止契約
      事由規定之目的在於當勞工所提供之勞務，無法達成雇主
      透過勞動契約所欲達成之客觀上合理經濟目的時，允許雇
      主終止勞動契約，故該勞工是否對於所任工作不能勝任，
      與可否歸責於勞工間無必然關係。則依勞基法第11條第5
      款規定終止契約，自不論其不能勝任之事由是否可歸責勞
      工。又勞工對於所任工作不能勝任，當包括勞工在客觀上
      之學識、品行、能力、身心狀況不能勝任工作，及勞工主
      觀上能為而不為，可以做而無意願做，違反勞工應忠誠履
      行勞務給付之義務者均屬之（最高法院92年度台上字353
      號判決要旨參照）。此尤在勞動契約特別強調勞工提供勞
      務之主觀態度或勞雇間之信賴關係，以致當勞工未盡其主
      觀上之能力時，將使其所提供之勞務嚴重喪失意義，而無
      法期待一合理之雇主繼續該契約者，則應許雇主以勞工主
      觀上不能勝任為由，加以解雇。又基於勞雇雙方權益平衡
      ，勞工遭雇主解僱後即面臨失業、經濟頓失依靠之危機，
      但對雇主而言，其僱請勞工僅需能依約提供勞務即可，則
      雇主以勞工對於所任工作不能勝任為由終止契約者，雖勞
      基法第11條第5款並未如同條第4款規定：「又無其他工作
      可供安置」之要件，但雇主依勞基法第11條第4款或同條
      第5款規定終止契約者，就勞動關係存續之保障程度而言
      ，並無不同，解釋上仍應以無其他工作可供安置勞工為必
      要。查原告擔任被告公司財務處副總經理（Financial
      Controller），依其擔任職務之工作內容及應負之責任，
      包括負責及確保該country finance部門按時精確地完成
      所需報告，並應具備協調管理人員及團隊精神，協助直屬
      主管財務處最高主管財務長丁○執行職務，此亦為被告所
      不爭（見本院卷一第173頁），可見原告任職被告公司係
      屬管理階級人員，則兩造間之契約關係特別強調原告之主
      觀態度及兩造間之信賴關係，被告自可以原告主觀上不能
      勝任工作為由終止系爭僱傭契約。
（二）次查，被告屢次強調原告依指示應提供之勞務，應即時完
      成不得拖延，並要求如原告不能如期完成，即應表示意見
      而非僅是保持緘默，有原告工作說明書（關鍵責任欄）及
      電子郵件二份為證（見本院卷一第348頁至第349頁及本院
      卷二第34頁及第36頁）；再證人即被告公司財務長兼資深
      經理並為原告主屬主管之丁○到場證稱：「不是遲延多久
      的問題，而是不允許遲延的。因為跨國企業要求及時正確
      提供資料，因為如果一個國家遲延，其他國家也會跟著遲
      延。況遲延會影響到臺灣部門的信譽。」（見本院卷一第
      255頁至第256頁）；另證人即擔任被告公司中國區財務總
      監之丙○○到場證稱；「‧‧‧如果遲延這在內部很嚴重
      的。‧‧‧公司本來就是要求我們的工作表現。我們工作
      要準時性、準確性。只要是財務部人員都是基本的要求。
      理論上所有的報表都不應遲延。定時的很早以前就告訴你
      要什麼時候交，臨時的還是有繳交的期限。臨時交辦的事
      項是可以商量提出的時間，這跟緊急度、難易度有關。‧
      ‧‧」（見本院卷二第261頁至第262頁），故被告係屬跨
      國企業，其對擔任財務處副總經理之原告特要求必須能如
      期準時地完成交辦之業務，不允許有任何的遲延，且原告
      亦知悉其必須準時完成交辦工作，如預見可能會有遲延狀
      況，應即表示意見。惟查：1、原告主管丁○於93年10月
      底指示原告製作季評鑑報告，包括人才留職率、公司財務
      、作業、管理各項評估、作業績效及各項作業指標，此屬
      定期性報表，原告應於同年11月25日完成，但原告延至同
      年11月26日始為完成，為兩造所不爭，並經證人丁○到場
      證述明確（見本院卷二第256頁至第257頁），故原告有遲
      延交付上開季評鑑報告之情形。2、被告公司集團專案經
      理Sudarsh於93年10月27日要求原告最好在該星期即應提
      交員工費用彙整事宜，但原告並未在期限內提出，原告主
      管丁○遂於同年11月1日發函原告提醒應如期完成，但原
      告仍未於期限內提出上開員工費用彙整事宜，有電子郵件
      數份附卷可查（見本院卷二第36頁及第39頁），亦為原告
      所不爭。故原告處理上開員工費用彙整交辦業務，亦未在
      期限內提出。原告既有上開遲延交付工作之情事，可見原
      告未達系爭僱傭契約所要求應於期限內完工之要求。
（三）再查原告擔任被告公司財務部副總，轄屬員工計約十位，
      有被告公司部門組織表在卷可憑（見本院卷一第273頁）
      ，則原告自應具備與上司、同仁合作及溝通協調，並應具
      備協助轄屬人員完成指派工作之能力，且原告透過人力仲
      介業者應徵工作所提出之履歷上亦強調其有良好之人際溝
      通技巧及有十人以上之人事管理能力，具有與其他不同部
      門配合工作之經驗，有原告履歷表乙份附卷可查（見本院
      卷一第90頁及本院卷二第41頁至第45頁），益認原告受僱
      被告公司必須具備溝通協調及統御下屬能力，此亦為原告
      所不爭。查被告公司於93年5月間更換總帳系統導致電腦
      作業會自動出現差異，應予調節，原告雖有命其下屬財務
      處協理Alice處理此差異現象，但Alice認為原告未予妥善
      指導，遂發函原告表示：「請妳立刻停止這種斷章取義的
      郵件，身為部門主管遇事推委，責任不明就理，是無法贏
      得敬重的」（見本院卷二第278頁），嗣Alice並未如期完
      成上開電腦總帳作業差異調節工作，且被告所屬英商渣打
      集團就該問題由中級危險提升為高級危險，亦為兩造所不
      爭。又查證人丁○到場證稱：「 (法官：稽核來台是否曾
      指稱證人所屬財務部門有人事流動率過高情事？身為財務
      處最高主管的證人如何改善？是否曾經指示原告須扛責負
      責？）‧‧‧原告在領導統御上造成很多困擾。‧‧‧我
      們終止契約的原因除了上開原因還有原告領導統御的問題
      。我面試原告的時候有告訴原告會有新同事進來，也需要
      時間去瞭解公司的作業情況，我告訴原告需要有耐性。原
      告之下有兩個經理。一位是在原告來了ㄧ個月之後，透過
      人力仲介告訴我說，那位經理告訴人力仲介說他來了一個
      主管就是原告，他跟原告配合困難。後來這位同事隔天有
      來找我，我還告訴他要多溝通多配合，但是不久之後他還
      是認為沒有辦法配合就離開了。另一位經理在辦公室至少
      有一次我出差，當場在辦公室與原告兩個人起口角，當時
      我出差的職務代理人是丙○○。當時是有職員通知人事部
      ，人事部通知我的代理人丙○○來處理。」（見本院卷二
      第257頁至第258頁）；再證人即丁○職務代理人擔任英商
      渣打集團中國區財務總監之丙○○到場證稱：「（法官：
      剛才證人丁○提到你代理時，有處理原告跟他的下屬口角
      的問題，情況為何？）。‧‧‧但是段小姐（Alice）咆
      哮的原因是因為原告對他的支援不夠，不可以只丟工作，
      從不指示要如何去做。」（見本院卷二第262頁），故原
      告轄屬之二位經理，其中之一認為其與原告無法良好互動
      ，另一位Alice經理則認為原告未提供其適當之支援，可
      見原告不能正確妥適地領導其下屬完成工作，致其不能依
      約完成交辦之工作。
（四）又查證人丁○到場證稱：「（法官：提示原證五號，2005
      預算原告是否有如期交付？）‧‧‧原告93年11月1日確
      實有給我，但是沒有跟我討論，只是給我e-mail。93年11
      月2日我要找原告討論時，原告留言請假也沒有打電話給
      我，就沒有出現，變成我自己要把我手上的資料整個重新
      看過、做整理。93年11月3日原告回來之後，我才告訴原
      告我做了什麼修改。這是做事情的態度的問題，原告不應
      該丟出一個報告，就期待別人會弄好後續的東西。原告應
      該要主動提出來討論，應該主動請示主管，如果主管沒有
      來找，可能像我是因為忙得關係，原告應該主動打電話給
      主管，詢問是否有收到報告，有什麼時間可以討論。‧‧
      ‧這部分我在意的是原告的態度。」、「（稽核來台是否
      曾指稱證人所屬財務部門有人事流動率過高情事？身為財
      務處最高主管的證人如何改善？是否曾經指示原告須扛責
      負責？）93年11月份我已經有告知原告，不只一次告訴原
      告，原告的哪個部分不符合我的要求。」、「（法官：是
      否有考慮將原告調到其他的部門？）‧‧‧雖然原告只有
      任職七個月，但是管理、統御有問題，我跟原告的位子只
      有三步遠，原告都是發e-mail給我，九成九都是我去找原
      告，我有跟原告說如果有問題不要只是發e-mail 給我，
      直接來找我，我是你的直屬主管，你都沒有來找我，那要
      怎麼跟其他的主管溝通。七個月的時間應該足夠來判斷原
      告的工作表現。我請原告來找我之後原告還是沒有改善。
      ‧‧‧」、「不止一次溝通請原告改善。但原告並未改善
      」（見本院卷二第257頁至第258頁及第260頁），故原告
      之直屬主管丁○自93年11月間起即告知原告應於其提出交
      辦工作之書面報告後主動請示，並與主管丁○討論，而非
      僅是以電子郵件提出書面報告後等待主管與其聯絡，但原
      告仍未改善，且原告未於交出書面報告後主動與主管丁○
      討論，致原告交付依指示製作之2005年預算報告與丁○後
      ，丁○必須將其持有之相關資料全部閱覽並做整理後，再
      於93年11月3日待原告回來後再告知原告修改之內容為何
      ，亦據證人丁○到場證述明確（見本院卷二第256頁），
      足認原告上開工作態度已使證人丁○之工作量增加，證人
      丁○甚至到場證稱：「但原告並未改善。變成每一項主管
      交辦的業務我還是每一項要監督，哪就沒有達到輔佐我的
      工作的效用」（見本院卷二第260頁），即原告不能達到
      系爭僱傭契約所約定原告應盡協助直屬主管財務長丁○執
      行職務之功能。又證人丁○於93年12月6日發電子郵件與
      原告表示其對於原告及其領導之Country Finance部門之
      工作表現感到失望，其認為原告所領導之團隊是支離破碎
      的，且原告幾乎不會來找其討論問題，其認為原告之工作
      表現不適合此項職務之需求，亦不符合其對原告之期待，
      有丁○93年12月6日電子郵件附卷可參（見本院卷一第112
      頁），益證證人丁○於93年12月6日已再明確告知原告其
      領導團隊之能力及不主動與其討論之工作態度不符合被告
      公司之要求，並因原告之領導統御能力及溝通協調能力不
      足，致原告領導之Country Finance向心力不足，並影響
      工作品質。惟原告並未就其工作表現依丁○之指示做何改
      變，為兩造所不爭，足認原告之領導統御及與他人包括上
      司及屬下之溝通協調能力，不能達到系爭僱傭契約要求之
      標準。
（五）從而，原告既有遲延完成工作，且其之領導統御能力及與
      他人包括上司與屬下溝通協調能力不能達成系爭僱傭契約
      要求標準，且被告於93年度給予原告之考核分數4C ，評
      語則為原告之管理能力表現與期待有相當差距，有績效考
      核表乙份附卷可查（見本院卷一第275頁至第278頁），並
      經證人丁○到場證述明確（見本院卷二第258頁），而被
      告公司給予員工之考核分數自優至劣為A至D，為兩造所不
      爭，可見原告93年度工作表現被告給予原告係在水準之下
      之考評，且被告自93年12月起已將原告之職務內容包括主
      管機關報告、內部管理報告、財務報告等陸續交由他人處
      理，為兩造所不爭，若原告確能勝任工作，被告公司實無
      需將原屬原告工作範圍之事項交由他人處理。益認原告提
      供之勞務已喪失系爭僱傭契約所要求之合理客觀經濟目的
      ，足認原告對於其所任工作確不能勝任。再查證人丁○復
      到場證稱：「（法官：是否考慮將原告調到其他部門？）
      原告專長是財務，以原告的職等，在公司沒有其他適當的
      位子」（見本院卷一第258頁），可見被告公司已無其他
      相當職位可供安置原告。則被告於94年3月18日以原告對
      於所任工作不能勝任終止系爭僱傭契約，自屬合法。原告
      主張兩造間之僱傭關係存在，被告應給付自94年3月19日
      起按月計付195,000元之工資及法定遲延利息，均不可取
      。
（六）原告雖主張因被告公司財務部門人員流動過大，財務長丁
      ○被要求應就此問題負責，丁○遂要求原告代負此項責任
      ，惟因原告不予同意，丁○遂在工作上百般刁難原告。再
      原告於93年11月1日並未請假，但丁○卻證稱原告該日請
      假，可見丁○之證言不實在云云，惟為被告所否認。然依
      卷附之亞洲區辦公室對被告公司所為之稽核報告，僅提到
      造成被告公司人事部門人員流動之原因及對應方式，並未
      具體提到應由何人就此現象負具體責任，有亞洲區辦公室
      稽核報告乙份附卷可查（見本院卷一第29頁至第32頁）。
      原告復不能證明被告公司所屬之英商渣打集團有要求丁○
      應就財務部門人員流動過大乙節負責，自難認有原告主張
      丁○要求其應就人員流動過大乙節負責之情事。又證人丁
      ○僅證稱其於93年11月1日找原告時，原告以電話留言表
      示該日請假，已如前述，證人丁○並非證稱原告於該日確
      實有請假。則原告以其於該日並無請假紀錄主張證人丁○
      之證言不實，自不可取。原告復云被告公司人事部門主管
      林文佳已明確告知原告離職並非工作表現而是人事相處。
      然據原告與林文佳對話之內容可知，林文佳與原告談話之
      目的係在於勸導原告離開公司，且林文佳已明確表示不談
      原告工作績效，而是談原告與其主管丁○間信任的問題（
      見本院卷一第181頁至第238頁之對話譯文），則林文佳自
      不會於談話中對於原告之工作能力再加以指責，則林文佳
      所述原告沒有「performance issue」是否僅是規勸原告
      之言詞，自非無疑，尚不能以林文佳於上開談話中之陳述
      認定原告之工作能力符和系爭僱傭契約之要求。原告再云
      其接受命令後即發文請各部門提供資料，甚至親自拜訪，
      未能如期交付上開評鑑報告係因其他部門未提出資料。然
      查證人丁○到場證稱：「‧‧‧原告是一個副總經理，如
      果是我來處理的話，我不只是發e-mail，我會當面去找沒
      有提供的部門主管溝通，如果還沒有提供，就應該呈報到
      直屬上級的主管，再由直屬的的上級主管，跟未提供資料
      的主管的上級主管溝通。我不瞭解原告的處理方式，但是
      至少我沒有被原告事先告知會有困難可能會延期提出（見
      本院卷一第257頁）；再證人丙○○亦證稱：「‧‧‧其
      他部門不能配合我們，還是要把事情做完，如果其他部門
      不能配合原告要往上報。‧‧‧」（見本院卷一第261頁
      ），故如需其他部門提供資料始能完成之工作，若其他部
      門不能如期提供資料，原告應當面請該部門上級主管協助
      提出，若仍不能提出，應將此情形報告直屬主管丁○。原
      告僅是發函請其他部門提供資料，可認原告不能正確處理
      事務致不能如期完成工作。至原告主張其有拜訪該部門，
      惟原告就此並不能舉證證明，且原告所拜訪者為何人，原
      告亦未主張，自不能認定原告已經正確處理與其他部門人
      員之溝通。原告末主張若其確有不能勝任工作之情事，則
      被告應於三個月試用期間經過後即應終止系爭勞動契約，
      並可節省佣金費用，可見原告並無不能勝任工作之情事云
      云。惟按所謂試用期間，係指在正式僱用前，規定一個試
      驗之期間，觀察受僱勞工之工作態度、人格、技術、能力
      等特性，藉以決定是否正式僱用。則被告於三個月試用期
      間經過後繼續僱用原告，充其量僅能認為依原告在試用期
      間內之表現，被告認為可繼續僱用原告，但非因此即可認
      定原告於僱傭期間不可能會發生對於所任工作不能勝任之
      情事，原告此部分主張，自不可取。
（七）原告又主張被告公司法務長於93年11月22日以電子郵件發
      函予原告，表示原告非常優秀，原告當無不能勝任工作之
      情事云云。然查被告公司法務長雖有發電子郵件表示原告
      非常優秀，但此係因原告曾給予其關於數字上之協助，有
      電子郵件乙份附卷可參（見本院卷二第182頁），而被告
      公司法務長與原告間既僅因特定事件而有所接觸，自不能
      以該法務長對原告所為之上開讚美認定原告之工作表現確
      實非常優秀。又證人丁○雖於93年11月10日發函與原告表
      示其對於RSR小組之工作表現非常驕傲，其完成完美的工
      作，有電子郵件乙份附卷可稽（見本院卷二第318頁），
      但上開郵件所稱RSR小組之直接領導人為訴外人Gloria
      Chen，有組織圖乙份附卷可查（見本院卷一第273頁），
      自難認上開RSR小組之工作表現即為原告之工作表現。至
      原告主張其未於期限內完成員工費用彙整工作，係因該項
      工作並不急迫，且部門人員實無暇兼顧，已於93年11月1
      日上午8時57分將此部分情事通知被告部分。查被告公司
      既已要求原告最好在該週完成，已如前述，則原告理應依
      要求期限提出上開員工彙整工作報告，原告雖稱其於93
      年11月1日上午8時57分有發函被告告知無法在期限內完成
      云云，惟上開93年11月1日8時57分之郵件並非原告所寄送
      ，其寄送人為訴外人Alice，有電子郵件乙份附卷可參（
      見本院卷二第35頁），故原告並未於預計無法如期完成即
      發函通知其主管；而被告既將此項工作交由原告處理，則
      縱如原告所述，其將此部分工作交其下屬即訴外人Alice
      及Gillian負責，原告當仍負有督促其等於期限內完成之
      義務，不能以此部分遲延係Alice及Gillian所造成，即得
      免除其責任。原告此部分主張，仍無可取。原告復稱證人
      丁○所所述之工作態度，僅是丁○個人主觀想法云云。惟
      查原告之工作態度已增加丁○之工作負擔及原告所領導之
      團隊工作表現，已如前述，自不能認為僅是證人丁○個人
      主觀想法。原告又稱其所以未能如期交付2005年紅利報告
      ，即是因丙○○所負責之消費金融部門不能如期提出，可
      見丙○○所證稱交辦工作絕不能遲延，並非事實。但查原
      告雖於93年10月19日發函與其主管丁○表示尚待消費金融
      （證人丙○○負責部門）及企業金融部提供CB（見本院二
      第313頁之電子郵件），惟原告主管丁○於93年10月15日
      發函與原告表示消費金融部門已經寄發資料，並於93 年
      10月18日發函原告表示消費金融已在早上寄出，有電子郵
      件在卷可查（見本院卷二353頁），可見丙○○所負責之
      消費金融部門於93年10月15日即已提出原告所需資料，並
      無遲延交付之情形。又原告主張被告既於94年6月1日再次
      發函原告終止系爭勞動契約，可見被告已經認諾93年3月
      18日終止係屬無效云云。但所謂認諾，係指對於訴訟標的
      之承認者而言（最高法院44台上字第165號判例參照），
      惟被告始終均抗辯系爭勞動契約已於94年3月18日經被告
      終止等語，顯未就原告所主張兩造僱傭關係存在為認諾。
      至被告於94年6月1日再次為終止系爭勞動契約之表示，並
      以之在訴訟上提出抗辯，僅是被告之先位及備位抗辯，顯
      非認諾其94年3月18日之終止不生效力。原告此部分主張
      ，當無可取。
四、被告雖聲請訊問證人周錦賢，證明原告確有不能勝任工作之
    情事。然查證人周錦賢對於原告之工作狀況係經由訪談現職
    及離職員工得知，業據被告陳述在卷（見本院卷一第393頁
    ），則其對於原告之工作表現並非親見親聞，本院認無訊問
    證人周錦賢之必要。再原告雖聲請訊問游茹茵，以證明原告
    之工作情形及態度。惟原告就上開季評鑑報告及員工費用彙
    整事宜報表確有遲延提出情事，暨有與Alice發生爭執之事
    實，均不爭執，而被告所抗辯原告不能勝任工作事項並未包
    括原告與游茹茵間有何相處上問題，且被告所指摘原告遲延
    交付之季評鑑報告及員工費用彙整事宜，均非游茵茹所負責
    ，亦為原告所不爭，本院認無訊問證人游茵茹之必要。兩造
    其餘主張陳述及所提之證據，經本院審酌後，認均不足以影
    響本判決之結果，均毋庸再予論述，附此敘明。
五、綜上所述，原告請求確認兩造間僱傭關係存在，並依兩造間
    僱傭關係，請求被告給付自94年3月19日起至准許原告復職
    日止，按月於每月最末一日給付原告195,000 元，及自各期
    應給付日之次日起至清償日止，按週年利率5﹪計算之法定
    遲延利息，洵屬無據，應予駁回。原告之訴既經駁回，則其
    假執行之聲請，即失所附麗，併駁回之。
六、據上論結，原告之訴為無理由，依民事訴訟法第78條，判決
    如主文。
中    華    民    國    95    年    1     月    27    日
                        臺灣臺北地方法院勞工法庭
                            法  官  黃書苑
以上正本係照原本作成。
如對本判決上訴，須於判決送達後二十日之不變期間內，向本院
提出上訴狀。
中    華    民    國    95    年    1     月    27    日
                            書記官  趙郁涵


司法院資訊處製作；財團法人民間司法改革基金會備份。
